【裁判字號】    96,簡上,295
【裁判日期】    970215
【裁判案由】    分配表異議之訴
【裁判全文】
臺灣臺中地方法院民事判決    96年度簡上字第295號
上  訴  人  財訊金融大樓管理委員會
法定代理人  甲○○
訴訟代理人  林開福律師
複代理人    董怡君律師
被上訴人    華南商業銀行股份有限公司
法定代理人  乙○○
訴訟代理人  丙○○
上當事人間請求分配表異議之訴事件，上訴人對於民國96年9月
21日本院台中簡易庭96年中簡字第5134號第一審判決提起上訴，
本院於民國97年1月25日言詞辯論終結，判決如下：
    主    文
上訴駁回。
第二審訴訟費用由上訴人負擔。
    事    實
壹、上訴聲明：
一、上訴人方面：
    1.原判決廢棄。
    2.上廢棄部分，本院95年度執字第69483號強制執行事件於
      民國96年7月6日所製作之分配表應予更正，將上訴人之管
      理費債權改列與第一順位抵押權同受優先清償，應分配金
      額更正為新臺幣（下同）266020元；並將被上訴人抵押權
      之分配金額更正為0000000元、0000000元。
二、被上訴人方面：如主文所示。
貳、本事件經本院審理結果，認原審判決之結果，經核於法要無
    不合，應予維持，茲引用原判決記載之事實及理由（如附件
    ）。
參、上訴人雖另以：本件若未賦予上訴人之管理費債權與第一順
    位抵押權有同一受償順序，則顯失公平與合理。蓋：本件執
    行債務人廖緯星積欠上訴人之管理費及公共電費，共計33萬
    3440元，其數額已逾2期，且扣掉2期之積欠費用後，其餘積
    欠費用仍已達其區分所有權總價百分之一，甚至超過6倍以
    上（按：本件其區分所有權建物之拍定價為新台幣522萬元
    ，百分之一則為5.22萬元），已達到本條例第22條第1項第1
    款所規定之積欠數額。按本條例第22條第1項第1款係規定，
    需積欠之費用先經強制執行後，再度積欠金額達其區分所有
    權總價百分之一者，始得依區分所有權人之決議訴請法院命
    住戶出讓建物及其座落基地。惟查，本件執行債務人廖緯星
    之區分所有建物及其座落基地上，已設有被上訴人之抵押權
    ，於此情況下，當上訴人遵行第22條第1項第1款規定，持上
    開支付命令聲請強制執行時，則其抵押權人即可依法強制參
    與分配；此時苟抵押權人仍優先於上訴人之管理費債權受償
    ，則上訴人即永無適用本條例第22條之可能。換言之，本條
    例第22條第1項第1款規定課予上訴人應先為強制執行之義務
    ，惟上訴人聲請對執行債務人廖緯星之區分所有建物及其座
    落基地強制執行後，反因抵押權人參與分配優先受償之結果
    ，而使管理費債權無從受償；又因區分所有權建物及其座落
    基地已遭拍定，事實上已使債務人廖緯星出讓建物及座落基
    地，致嗣後上訴人亦無從遵行第22條第2、3項之規定，而與
    第一順位抵押權人同一優先受償。此不僅致第22條強制出讓
    之規定形同具文，更使第22條第3項優先受償之增訂毫無用
    武之地，公寓大廈之公共利益無法獲得保障，顯與立法精神
    相悖，亦顯失公平性與合理性。綜上，原判決以上訴人係持
    支付命令為執行名義參與分配，其執行名義顯非法院准許拍
    賣區分所有權人之區分所有權及其基地所有權應有部分之裁
    定，而駁回上訴人第一審之訴，並未詳慮本條例第22條規定
    之立法意旨，應有違誤云云，為此提起本件上訴，並據其提
    出立法院公報修正條文對照表影本一份附卷為證。
一、惟按「住戶有下列情形之一者，由管理負責人或管理委員會
    促請其改善，於三個月內仍未改善者，管理負責人或管理委
    員會得依區分所有權人會議之決議，訴請法院強制其遷離：
    一、積欠依本條例規定應分擔之費用，經強制執行後再度積
    欠金額達其區分所有權總價百分之一者。二、違反本條例規
    定經依第四十九條第一項第一款至第四款規定處以罰鍰後，
    仍不改善或續犯者。三、其他違反法令或規約情節重大者。
    」、「前項之住戶如為區分所有權人時，管理負責人或管理
    委員會得依區分所有權人會議之決議，訴請法院命區分所有
    權人出讓其區分所有權及其基地所有權應有部分；於判決確
    定後三個月內不自行出讓並完成移轉登記手續者，管理負責
    人或管理委員會得聲請法院拍賣之。」、「前項拍賣所得，
    除其他法律另有規定外，於積欠本條例應分擔之費用，其受
    償順序與第一順位抵押權同。」，92年12月31日修正公布之
    公寓大廈管理條例第22條定有明文。
二、觀諸該條第3項固規定：「前項拍賣所得，除其他法律另有
    規定外，於積欠本條例應分擔之費用，其受償順序與第一順
    位抵押權同」，惟依法條之文義解釋，該項之「拍賣」，係
    指依同條第2項規定之聲請法院拍賣區分所有權人區分所有
    權及其基地所有權應有部分。換言之，住戶為區分所有權人
    ，有公寓大廈管理條例第22條第1項第1至第3款之情形，管
    理負責人或管理委員會依區分所有權人會議之決議，訴請法
    院命區分所有權人出讓其區分所有權及其基地所有權應有部
    分判決確定後，區分所有權人3個月內不自行出讓並完成移
    轉登記手續，管理負責人或管理委員會聲請法院拍賣該區分
    所有權人之區分所有權及其基地所有權應有部分，經法院為
    准許拍賣之裁定後，管理負責人或管理委員會以該裁定為執
    行名義，依強制執行法所進行之拍賣所得，管理負責人或管
    理委員會對該區分所有權人積欠公寓大廈管理條例應分擔之
    費用，始具有與第一順位抵押權相同之受償順序。然查本件
    上訴人僅係持本院支付命令為執行名義聲請參與分配，此有
    上訴人所提出之支付命令、聲明參與分配狀附於原審卷可稽
    ，其執行名義顯非法院准許拍賣區分所有權人之區分所有權
    及其基地所有權應有部分之裁定，揆諸前開說明，就系爭管
    理費自無優先受償之權利。
三、再參諸內政部於93年10月14日以內授營建管字第0930087002
    號函解釋，亦認為管理委員會未訴請法院命違反上開條例第
    22條第1項之區分所有權人出讓其所有權應有部分時，其與
    同條例第22條第2項規定不符，自無同條例第22條第3項規定
    之適用，此有該解釋附卷可稽，亦同本院前揭認定結果。從
    而，上訴人猶執前詞主張，即與公寓大廈管理條例第22條之
    法文要件未符，其猶憑以為上訴主張，應屬無據。
肆、綜前所述，上訴人所執前詞，指摘原判決不當，求予廢棄改
    判，為無理由，應予駁回。
伍、本件事證已臻明確，兩造其餘之攻擊、防禦方法於判決結果
    已無影響，無一一論述之必要，並此敘明。
陸、據上論結，本件上訴為無理由，依民事訴訟法第436條之1第
    3項、第449條第1項、第454條第1項前段、第2項前段、第78
    條，判決如主文。
中    華    民    國    97    年    2    月    15    日
                  民事第四庭    審判長法  官  王  銘
                                      法  官  王金洲
                                      法  官  呂明坤
上正本證明與原本無異。
本判決不得上訴。
中    華    民    國    97    年    2    月    15    日
                                      書記官  吳慕先
附件：
台灣台中地方法院民事判決            96年度中簡字第5134號
原      告  財訊金融大樓管理委員會
                      住台中市○○路99號3樓之1
法定代理人  甲○○    住台中市○○路99號3樓之1
訴訟代理人  林開福、董怡君     律師
                      住台中市○○路○段148號11樓
被      告  華南商業銀行股份有限公司
                      設台北市○○○路○段38號
法定代理人  乙○○    住台北市○○○路○段38號
訴訟代理人  丙○○    住台中市○○○路○段9號
右當事人間分配表異議之訴事件，於中華民國96年9月7日言詞辯
論終結，本院判決如左：
    主      文
原告之訴駁回。
訴訟費用由原告負擔。
    事實及理由
一、本件原告起訴主張：債務人廖緯星因積欠原告管理費新臺幣
    （下同）333,440元（下稱系爭管理費）未還，經鈞院95年
    度促字第68221號確定後，詎債務人廖緯星未依支付命令給
    付，原告持上開支付命令為執行名義，聲請參與分配，鈞院
    本件95年度執字第69483號強制事件。嗣後，鈞院民事執行
    處拍定執行債務人廖緯星所有門牌號碼台中市○○區○○路
    99號地下室一層及其坐落土地即台中市○○區○○段第1地
    號土地（應有部分萬分之一O三五）上開房屋及土地定經拍
    定後，鈞院於九十六年七月六日以中院彥民執字九十五執十
    字第六九四八三號民事執行處通知，除執行費2,668元依法
    優先分配外，系爭管理費333,440元列為普通債權，未獲得
    分配。惟九十三年一月二日修正公布之公寓大廈管理條例第
    二十二條第三項規定：「前項拍賣所得，除其他法律另有規
    定外，於積欠本條例應分擔之費用，其受償順序與第一順位
    抵押權同」，鈞院未將系爭管理費列為優先債權，顯與上開
    法條有違，爰提起本件訴訟，請求廢棄原分配表，重新更改
    原告分配等級為優先並分配原告333,440元。被告則以：本
    件並非依公寓大廈管理條例第二十二條第二項規定之拍賣，
    系爭管理費不具有與第一順位抵押權相同之受償順序等語置
    辯。
二、原告主張之事實，業據其提出民事起訴狀、聲明參與分配狀
    、本院執行處通知等件為證，並經本院依職權調閱本院九十
    五年度執字第六九四八三號卷證屬實，被告對此亦不爭執，
    僅以前詞置辯。
三、按九十二年十二月三十一日修正公布之公寓大廈管理條例第
    二十二條第三項固規定：「前項拍賣所得，除其他法律另有
    規定外，於積欠本條例應分擔之費用，其受償順序與第一順
    位抵押權同」，惟依法條之文義解釋，該項之「拍賣」，係
    指依公寓大廈管理條例第二十二條第二項規定之聲請法院拍
    賣區分所有權人區分所有權及其基地所有權應有部分。換言
    之，住戶為區分所有權人，有公寓大廈管理條例第二十二條
    第一項第一至第三款之情形，管理負責人或管理委員會依區
    分所有權人會議之決議，訴請法院命區分所有權人出讓其區
    分所有權及其基地所有權應有部分判決確定後，區分所有權
    人三個月內不自行出讓並完成移轉登記手續，管理負責人或
    管理委員會聲請法院拍賣該區分所有權人之區分所有權及其
    基地所有權應有部分，經法院為准許拍賣之裁定後，管理負
    責人或管理委員會以該裁定為執行名義，依強制執行法所進
    行之拍賣所得，管理負責人或管理委員會對該區分所有權人
    積欠公寓大廈管理條例應分擔之費用，始具有與第一順位抵
    押權相同之受償順序。本件原告係持本院支付命令為執行名
    義聲請參與分配，有原告所提出之支付命令、聲明參與分配
    狀可稽，其執行名義顯非法院准許拍賣區分所有權人之區分
    所有權及其基地所有權應有部分之裁定，揆諸前開說明，就
    系爭管理費自無優先受償之權利。
四、綜上所述，本院民事執行處分配表將系爭管理費列為普通債
    權，未列為優先債權，依法有據。從而，原告請求廢棄原分
    配表，重新更改原告分配等級為優先並分配原告333,440元
    ，即屬無據，應予駁回。
五、結論：原告之訴為無理由，依民事訴訟法第七十八條，判決
    如主文。
中    華    民    國    96    年    9    月    21   日
                  臺灣臺中地方法院臺中簡易庭
                                  法  官  柯崑輝
以上為正本係照原本作成。
如不服本判決，應於送達後二十日內，向本院提出上訴狀並表明
上訴理由，如於本判決宣示後送達前提起上訴者，應於判決送達
後二十日內補提上訴理由書（須附繕本）。
中    華    民    國    96    年    9    月    21   日
                                  書記官


司法院資訊處製作；財團法人民間司法改革基金會備份。
